【裁判字號】    97,家聲,84
【裁判日期】    970828
【裁判案由】    聲請變更姓氏
【裁判全文】
臺灣屏東地方法院民事裁定              97年度家聲字第84號
聲  請  人  乙○○
相  對  人  甲○○
上列聲請人聲請變更姓氏事件，本院裁定如下：
    主  文
聲請駁回。
聲請程序費用新臺幣壹仟元由聲請人平均負擔。
    理  由
一、聲請意旨略以：聲請人乙○○與胞弟均從母姓，而聲請人之
    生父姚四維於民國96年8 月4 日死亡，是以聲請人乃經相對
    人即生母甲○○同意，爰依民法第1059條之規定，請求變更
    姓氏改從父姓「姚」等語，並提出戶籍謄本為證。
二、按有下列各款情形之一，且有事實足認子女之姓氏對其有不
    利之影響時，父母之一方或子女得請求法院宣告變更子女之
    姓氏為父姓或母姓：一、父母離婚者。二、父母之一方或雙
    方死亡者。三、父母之一方或雙方生死不明滿3 年者。四、
    父母之一方曾有或現有未盡扶養義務滿2 年者，民法第1059
    條第5 項定有明文。是聲請變更子女之姓氏，除符合上開條
    項各款規定之情事外，尚須有事實足認該子女之姓氏對其有
    不利之影響，始足當之。且不利之影響須為法律上不利益，
    並依法益權衡與比例原則，須斟酌子女之原有姓氏一切情狀
    ，倘不變更其姓氏，確有造成法律上之不利益，且變更原姓
    氏之外，別無其他方法除去其不利益，始得為之，此乃身分
    法上法安定性原則考量。至於單純情感因素時，不得聲請變
    更姓氏，以維身分之安定性。
三、經查，聲請人乙○○與其胞弟皆從母姓，聲請人之父親於96
    年8 月4 日死亡，業據聲請人提出戶籍謄本1 份為證，固堪
    信為真。惟聲請人於本院審理時陳稱：「（原姓氏對你有何
    不利影響？）因為姑姑說要我要從父姓，才把不動產登記給
    我們，沒有其他事證。」等語（見本院97年8 月1 日訊問筆
    錄），顯見聲請人欲改從母姓，係為滿足姚姓家屬家族情感
    之需求，並無任何構成不利影響之具體情節，另參酌聲請人
    戶籍謄本記事欄所載，聲請人本即從父姓「姚」，甫於95年
    11月20日，自願改從母姓，足見聲請人就此問題業曾與其生
    父及相對人達成共識，自無於短時間內在無任何情事變更之
    前提下，更行爭執之理，復未能釋明子女仍從母姓有何「不
    利之影響」，其主張洵屬無據，從而，聲請人聲請變更姓氏
    改從父姓，核與前揭規定不符，故本件聲請為無理由，應予
    駁回。
四、依非訟事件法第21條第1 項前段、第23條、第24條第1 項，
    裁定如主文。
中    華    民    國    97    年    8     月    28    日
                        家事庭法  官  李芳南
以上為正本，係照原本作成。
如不服本裁定應於送達後10日內向本院提出抗告狀，並繳納抗告
費新臺幣1,000元。
中    華    民    國    97    年    8     月    28    日
                              書記官  周秀香


司法院資訊處製作；財團法人民間司法改革基金會備份。
